【裁判字號】    98,訴,469
【裁判日期】    980527
【裁判案由】    違反毒品危害防制條例
【裁判全文】
臺灣屏東地方法院刑事判決               98年度訴字第469號
公  訴  人  臺灣屏東地方法院檢察署檢察官
被      告  甲○○
                      巷61弄.
                    （現另案羈押於臺灣屏東看守所）
上列被告因違反毒品危害防制條例案件，經檢察官提起公訴（97
年度毒偵字第477 號），被告於本院準備程序就被訴事實為有罪
之陳述，經合議庭裁定由受命法官獨任進行簡式審判程序，並判
決如下：
    主  文
甲○○施用第一級毒品，累犯，處有期徒刑拾月。扣案之海洛因
壹拾包（合計淨重壹點肆肆公克）及海洛因外包裝袋壹拾只
均沒收銷毀，扣案之峰牌香菸空盒壹只沒收。
    事  實
一、甲○○前因施用毒品案件，經本院以92年度少調字第169 號
    裁定送觀察、勒戒後，認無繼續施用毒品之傾向，於民國92
    年6 月17日執行完畢釋放，並由本院以92年度少調字第212
    號為不付審理之裁定確定。另因竊盜、搶奪、侵占案件，經
    本院以93年度訴字第960 號判決分別處有期徒刑4 月、8 月
    、罰金1200元，有期徒刑部分定應執行刑為有期徒刑10月確
    定；又於前揭觀察、勒戒執行完畢釋放後5 年內之94年間，
    因連續施用第一級毒品案件，經本院以94年度訴字第586 號
    判決處有期徒刑10月確定，上開二案接續執行，於95年8 月
    24日執行完畢。再因施用第一級毒品案件，經本院以96年度
    訴字第147 號判決處有期徒刑1 年，嗣減為有期徒刑6 月確
    定；又因違反部屬職責案件，經國防部南部地方軍事法院以
    96年度訴字第142 號判決處有期徒刑1 年6 月確定，另因毒
    品案件，經同院以96年度訴字第149 號判決處有期徒刑1 年
    確定，上開三案於97年8 月31日執行完畢。詎仍不知戒絕毒
    癮，明知海洛因業經行政院公告列為毒品危害防制條例第二
    條第二項之第一級毒品，不得持有、施用，竟基於施用第一
    級毒品海洛因之犯意，於98年3 月18日晚間11時許，在屏東
    縣屏東市○○路咖啡店廁所內，以將海洛因置於注射針筒摻
    水稀釋後注射之方式，施用海洛因1 次。嗣於98年3 月20日
    下午1 時許，甲○○在屏東縣屏東市○○路375 巷5 號前，
    為警趨近盤問時心虛逃逸，經警逮捕後，主動交付海洛因13
    包（總毛重4.65公克，總淨重1.44公克，空包裝總重3.21公
    克）、峰牌香菸空盒1 只，復採集其尿液送驗，結果呈嗎啡
    陽性反應，始悉上情。
二、案經屏東縣政府警察局屏東分局報告臺灣屏東地方法院檢察
    署檢察官偵查起訴。
    理  由
一、按簡式審判程式之證據調查，不受刑事訴訟法第159 條第1
    項所定：「被告以外之人於審判外之言詞或書面陳述，不得
    作為證據。」之限制，此見同法第273 條之2 規定甚明。是
    本件屏東縣政府警察局屏東分局民生派出所警員涂世鋼出具
    之偵查報告，雖屬被告以外之人於審判外所為之陳述，然依
    照前開法律規定，亦得作為證據，先予敘明。
二、(一)上開犯罪事實，業據被告甲○○坦承不諱，並有卷附偵查
      報告、扣押筆錄、扣押物品目錄表各1 份、照片8 張（以
      上見警卷第3 頁、第11至12頁、第23至26頁）及扣案之毒
      品13包、峰牌香菸空盒1 只可資佐證。而被告為警查獲後
      所排放之尿液經採樣送驗，以酵素免疫分析法初步檢驗及
      氣相層析質譜儀法確認檢驗結果，於可待因、嗎啡均呈陽
      性反應，有屏東縣政府警察局屏東分局毒品案件涉嫌人尿
      液採證編號姓名對照表、臺灣檢驗科技股份有限公司98年
      4 月8 日出具之濫用藥物尿液檢驗報告各1 紙附卷足稽（
      見警卷第14頁、偵卷第17頁）；至扣案之毒品13包，合計
      淨重1.44公克，空包裝總重3.21公克，經以化學呈色法及
      氣相層析質譜儀分析法檢驗後，均檢出第一級毒品海洛因
      成分，有法務部調查局濫用藥物實驗室98年4 月10日調科
      壹字第09823012170 號鑑定書1 紙存卷可證（見偵卷第18
      頁），俱徵被告前揭不利於己之自白與事實相符。
    (二)按施用第一、二級毒品為犯罪行為，毒品危害防制條例第
      10條定有處罰明文。故施用第一、二級毒品者，依前揭規
      定本應科以刑罰。惟基於刑事政策，對合於一定條件之施
      用者，則依同條例第20條、第23條之規定，施以觀察、勒
      戒及強制戒治之保安處分。又毒品危害防制條例於92年7
      月9 日修正公佈，自93年1 月9 日施行，其中第20條、第
      23條將施用毒品之刑事處遇程式，區分為「初犯」及「5
      年內再犯」、「5 年後再犯」。依其立法理由之說明：「
      初犯」，經觀察、勒戒或強制戒治後，應為不起訴處分或
      不付審理之裁定；經觀察、勒戒或強制戒治執行完畢釋放
      後，「5 年內再犯」者，因其再犯率甚高，原實施之觀察
      、勒戒及強制戒治既已無法收其實效，爰依法追訴或裁定
      交付審理。至於經觀察、勒戒或強制戒治執行完畢釋放後
      ，「5 年後再犯」者，前所實施之觀察、勒戒或強制戒治
      已足以遮斷其施用毒品之毒癮，為期自新及協助其斷除毒
      癮，仍適用「初犯」規定，先經觀察、勒戒或強制戒治之
      程式。從而依修正後之規定，僅限於「初犯」及「5 年後
      再犯」2 種情形，始應先經觀察、勒戒或強制戒治程式。
      倘被告於5 年內已再犯，經依法追訴處罰，縱其第3 次（
      或第3 次以上）再度施用毒品之時間，在初犯經觀察、勒
      戒或強制戒治執行完畢釋放5 年以後，已不合於「5 年後
      再犯」之規定，且因已於「5 年內再犯」，顯見其再犯率
      甚高，原實施觀察、勒戒或強制戒治，已無法收其實效，
      即應依該條例第10條處罰（最高法院97年9 月9 日97年度
      第5 次刑事庭會議決議參照）。本案被告於92年間因施用
      毒品案件，經本院裁定送觀察、勒戒後，認無繼續施用毒
      品之傾向，於92年6 月17日執行完畢釋放，並由本院以92
      年度少調字第169 號為不付審理處分確定；又於前揭觀察
      、勒戒執行完畢釋放後5 年內之94年間因再犯施用毒品案
      件，經本院以94年度訴字第586 號判決處有期徒刑10月確
      定等情，有臺灣高等法院被告前案紀錄表在卷可稽（見本
      院卷第8 至10頁），則被告前因犯施用毒品罪，經觀察、
      勒戒執行完畢釋放後，5 年內既已再犯施用毒品罪，並經
      依法追訴處罰，縱本次施用毒品之時間，係在前次施用毒
      品經觀察、勒戒執行完畢釋放5 年以後，仍與「5 年後再
      犯」有別，而無毒品危害防制條例第20條第3 項之適用，
      自應依法追訴審判。
    (三)綜上所述，本案事證明確，被告施用第一級毒品犯行，洵
      堪認定，應予依法論科。
三、按海洛因屬毒品危害防制條例第2 條第2 項第1 款規定之第
    一級毒品，核被告所為，係犯同條例第10條第1 項之施用第
    一級毒品罪。被告施用前後持有第一級毒品之低度行為，為
    其施用之高度行為所吸收，不另論罪。被告有如犯罪事實項
    下所載之前科紀錄，有臺灣高等法院被告前案紀錄表1 份附
    卷可稽，其於徒刑執行完畢後5 年內，故意再犯本案有期徒
    刑以上之罪，為累犯，應依刑法第47條第1 項規定加重其刑
    。爰審酌被告年紀尚輕，即曾因施用毒品案件經觀察、勒戒
    及判刑確定執行完畢，仍不知戒絕，又為本案犯行，顯示其
    定力不足、意志不堅、易受外界誘惑，惟犯後坦承犯行，態
    度良好，併其之生活狀況、品行、智識程度等一切情狀，量
    處如主文所示之刑，以示懲儆。
四、扣案之海洛因13包（合計淨重1.44公克），應依毒品危害防
    制條例第18條第1 項前段諭知沒收銷燬；該等海洛因之各該
    外包裝袋，均因殘留微量毒品難以析離，爰依同規定沒收銷
    燬之。至扣案之峰牌香菸空盒1 只，則為被告所有供其盛裝
    上開毒品所用之物，業據其供述在卷（見偵卷第6 頁），併
    依刑法第38條第1 項第2 款諭知沒收。
據上論斷，應依刑事訴訟法第273 條之1 第1 項、第299 條第1
項前段，毒品危害防制條例第10條第1 項、第18條第1 項前段，
刑法第11條、第47條第1 項、第38條第1 項第2 款，判決如主文
。
本案經檢察官潘國威到庭執行職務。
中    華    民    國    98    年    5     月    27    日
                  刑事第三庭  法  官  李珮妤
以上正本證明與原本無異。
如不服本判決應於收受判決後10日內向本院提出上訴書狀，並應
敘述具體理由；其未敘述上訴理由者，應於上訴期間屆滿後20日
內向本院補提理由書（均須按他造當事人之人數附繕本）「切勿
逕送上級法院」。
中    華    民    國    98    年    5     月    27    日
                              書記官  劉淑蓉
附錄本案論罪科刑法條：
毒品危害防制條例第10條第1 項
施用第一級毒品者，處6 月以上5 年以下有期徒刑。


司法院資訊處製作；財團法人民間司法改革基金會備份。
